臺灣高等法院臺中分院民事裁定　　　100年度抗字第416號
抗　告　人　葉明輝
上列抗告人因與相對人贊盟機械工業有限公司(原名:協昌機械工
業有限公司)間返還擔保金聲明異議事件，對於民國100年7月26
日臺灣臺中地方法院100年度事聲字第76號所為裁定提起抗告，
本院裁定如下：
      主  文
抗告駁回。
抗告訴訟費用由抗告人負擔。
      理  由
一、本件抗告意旨略以：原裁定案由及所引司法事務官所為裁定
    案號之記載有誤；依提存法第20條第1、2項規定「提存物不
    能依第10條第3項、第17條第2項、第18條第2項或其他法律
    規定歸屬國庫者，自提存之翌日起25年內未經取回或領取時
    ，亦歸屬國庫。」「前項情形，提存人或受取權人因不可歸
    責於自己之事由致未取回或領取提存物者，得於歸屬國庫之
    翌日起二年內聲請該管法院裁定准予返還提存物。不能返還
    者，得請求償還相當於提存物歸屬國庫時之價額。」，原駁
    回裁定除解繳國庫所引用之法條顯有錯誤外，對於請求權時
    效之起算點以辦理提存事件滿25年時起算2年之解釋亦違法
    不當，提存人因不可歸責之事由致無法聲請領回，依前開規
    定應准予領取已歸國庫之提存物等語。
二、本件抗告人為被繼承人葉劉花之唯一繼承人，被繼承人葉劉
    花前依原法院70年度全字第322號民事裁定，為擔保相對人
    贊盟機械工業有限公司(原名:協昌機械工業有限公司)因假
    處分所受之損害，而提供新臺幣65,000元為擔保金，並以原
    法院70年度存字第544號提存事件提存在案。原供擔保人葉
    劉花嗣後已陸續撤銷假處分裁定，並撤回假處分執行，嗣原
    供擔保人未於期間內辦理取回提存金，經原法院以99年度解
    字第96號依提存法第20條第1項規定將提存金解至國庫在案
    。
三、按提存物不能依第10條第3項、第17條第2項、第18條第2項
    或其他法律規定歸屬國庫者，自提存之翌日起25年內未經取
    回或領取時，亦歸屬國庫。前項情形，提存人或受取權人因
    不可歸責於自己之事由致未取回或領取提存物者，得於歸屬
    國庫之翌日起2年內聲請該管法院裁定准予返還提存物。不
    能返還者，得請求償還相當於提存物歸屬國庫時之價額。提
    存法第20條第1、2項定有明文。所稱不可歸責於己事由，係
    就提存人或受取權人而言，如提存人或受取權人於死亡前發
    生不可歸責於己事由時，則得於提存物歸屬國庫之日起2 年
    內聲請返還提存物。易言之，提存人得聲請返還提存物之前
    提要件須有不可歸責於己事由，致提存物歸屬國庫之情形，
    始足當之。
四、經查：本件假處分事件，原提存人依原法院70年度全字第32
    2號裁定於70年3月7日提存在案，是其於95年3月7日屆滿25
    年，惟尚未經提存所解繳國庫，嗣原法院於99年3月5日以99
    年度解字第96號將提存提存物歸屬國庫，提存人葉劉花依提
    存法第20條第2項規定得於2年內聲請領取系爭提存物，惟抗
    告人所提不可歸責於葉劉花之事由，依其所述撤銷假處分裁
    定、撤回假處分執行、公示送達方式通知受擔保利益人行使
    權利，其至遲於公示送達生效後20內之98年12月7日起即可
    領取系爭提存物，卻未領取，雖復表示葉劉花自98年10月起
    身體狀況不佳，即無法順利處理日常事務，嗣因病死亡，原
    繼承人因辦理拋棄繼承致延誤等語，但此均非屬有不可歸責
    於己之事由。況抗告人於96年間以提存出於錯誤，供擔保原
    因已消滅為由，聲請返還系爭擔保金遭原法院及本院駁回確
    定在案，有本院96年度抗字第320號裁定附卷可查，其延誤
    聲請，顯有可歸責於己事由。
五、綜上所述，抗告人自96年間起即得辦理而延誤，就本件遲未
    聲請返還擔保金，自有可歸責於己之事由。原法院司法事務
    官以100年度司聲字第936號裁定駁回聲請，並無不當，原法
    院審復裁定駁回抗告人之聲明異議，於法亦無違誤。而原裁
    定已於理由第2項末、第3項說明抗告人所稱不可歸責於己事
    由乙節，為不可採。至原裁定案由及所引司法事務官所為裁
    定案號暨法條有誤載部分業已裁定更正，附此敘明；抗告意
    旨仍執前詞指摘原裁定不當，聲明求予廢棄改判，為無理由
    ，應予駁回。
六、據上論結，本件抗告為無理由，依民事訴訟法第495條之1第
    1 項、第449條第1項、第95條、第78條，裁定如主文。
中    華    民    國   100    年    9     月    23    日
                民事第五庭    審判長法  官  李寶堂
                                    法  官  鄭金龍
                                    法  官  王重吉
以上正本係照原本作成。
不得再抗告。
                                    書記官  鄧智惠
中    華    民    國   100    年    9     月    23    日
                                                      Ａ